臺灣高等法院臺中分院刑事判決　　　　　　　　　　九十年度上訴字第一九０四號
　　上　訴　人
　　即　被　告　乙○○
右上訴人因偽造文書案件，不服臺灣台中地方法院八十九年度訴字第二九０九號中華
民國九十年八月一日第一審判決（起訴案號：臺灣台中地方法院檢察署八十九年度偵
字第一六二０七號），提起上訴，本院判決如左：
      主  文
原判決撤銷。
乙○○共同行使偽造關於能力、服務之證書，足以生損害於他人，累犯，處有期徒刑
參月，如易科罰金，以參佰元折算壹日。扣案之「企業家文書形象機構」、「徐承孟
」、「甲○○」印章各壹枚、企業家文書形象機構參考資料壹張、磁片壹片均沒收。
      事  實
一、乙○○於民國八十八年四月間曾犯竊盜罪，經台灣台中地方院判處有期徒刑四月
    ，緩刑二年確定，又於八十八年九月間犯竊盜罪，經同法院判處有期徒刑七月確
    定，嗣經撤銷緩刑，並定其應執行刑為有期徒刑九月確定，於八十九年七月二十
    七日執行完畢，又於八十九年間再犯竊盜案，經該法院判處有期徒刑七月確定，
    於九十年九月二十三日執行完畢，仍不知悔改。竟與甲○○（已經台灣台中地方
    法院判處有期徒刑六月確定）基於行使偽造關於能力、服務證書之共同犯意聯絡
    ，甲○○先於八十九年八月下旬，在台中市○○路三三七號十一樓之四，虛設「
    企業家文書形象機構」（以下簡稱企業家機構）代客辦理申請信用卡手續，並以
    號碼（０四）0000000及0000000000之電話為各銀行徵信與連
    絡之用，再委由不知情之不詳姓名者，於八十九年八月下旬，在台中市不詳地點
    之刻印店，連續偽造「企業家文書形象機構」、負責人「徐承孟」之印章，並蓋
    用在甲○○自己以電腦打字製作之「企業家機構」在職證明書、薪資證明單上，
    而偽造內容不實之關於服務之「在職證明書」、關於支付能力之「薪資證明單」
    等證書，且以此證書作為代客申辦信用卡之用，每辦理一件收取費用新臺幣（下
    同）五百元，於發卡銀行核准發卡後，再收信用卡額度一成半之佣金。嗣乙○○
    因需信用卡使用，明知未在「企業家機構」任職，亦未符合申請信用卡之條件，
    竟提供其身份證影印本，委由甲○○在信用卡申請書上簽名，並於八十九年九月
    二十日十六時三十分許在台中市○區○○路五０二之一號十一樓，以乙○○個人
    身分證影本、電話號碼0000000000等不實文件，向中華商業銀行申請
    辦理信用卡，甲○○並告知乙○○於中華商業銀行徵信時，以不實之資料內容供
    銀行查詢，足以損害於中華商業銀行。嗣因中華商業銀行承辦人陳俊安發現可疑
    ，向警察機關報案，經警於八十九年十月三日十六時三十分許，在台中市○○○
    ○街四十三號四樓三室扣得甲○○所有「企業家文書形象機構」、「徐承孟」、
    「甲○○」印章各一枚；企業家文書形象機構參考資料一張；磁片一片等物。
二、案經台中市警察局第三分局移送臺灣臺中地方法院檢察署檢察官偵查起訴。
      理  由
一、上訴人即被告乙○○於本院審理時經傳未到，據其上訴意旨及原審之供述，對於
    委託共同被告甲○○辦理信用卡之事實坦承不諱，惟矢口否認有偽造文書犯行，
    辯稱：其僅是委託甲○○辦理信用卡，並未在信用卡申請書上簽名云云。經查：
    右揭事實業據共犯甲○○於警訊、偵查、原審及本院供述甚明，核與證人即中華
    商業銀行職員陳俊安於警訊時所證相符，並有信用卡申請書、乙○○身分證、名
    片、基本資料、在職證明書影本各一份在卷可稽，及「企業家文書形象機構」、
    「徐承孟」、「甲○○」印章各一枚，企業家文書形象機構參考資料一張，磁片
    一片張扣案可證，共同被告甲○○雖經本院提示上開信用卡中「乙○○」之簽名
    時，供稱該信用卡上「乙○○」之簽名是伊代簽，並有經過被告乙○○的允許等
    語，惟被告乙○○於原審既供承未在「企業家機構」任職屬實，被告乙○○委由
    共同被告甲○○代為辦理信用卡，且於銀行人員徵詢信用時，由共同被告甲○○
    告知以上開不實之資料供銀行人員查核，益證被告乙○○有行使偽造私文書之認
    識，渠等以不實之在職證明書、薪資證明單持向銀行申請用卡，自足使中華商業
    銀行人員徵信錯誤而核發信用卡之損害至明。本件事證明確，被告乙○○之犯行
    ，堪以認定。
二、被告乙○○與甲○○共同偽造企業家文書形象機構之薪資證明單、在職證明書後
    ，持以向銀行申請信用卡，核其所為，係犯刑法第二百十六條、第二百十二條之
    行使偽造關於能力、服務之證書罪。被告乙○○與甲○○間，有犯意聯絡及行為
    分擔，為共同正犯。偽造印章及印文之行為，為偽造關於能力、服務之證書之階
    段行為，又偽造關於能力、服務證書之低度行為，為其行使之高度行為所吸收，
    均不另論罪。被告乙○○於八十八年四月間曾犯竊盜罪，經本院判處有期徒刑四
    月，緩刑二年確定，又於八十八年九月間再犯竊盜罪，經本院判處有期徒刑七月
    確定，嗣經撤銷緩刑並定應執行之刑為有期徒刑九月，於八十九年七月二十七日
    執行完畢，有台灣台中地方法院檢察署刑案資料查註紀錄表、台灣高等法院被告
    全國前案紀錄表在卷可憑，其於五年以內再犯本件有期徒刑以上之罪，為累犯，
    並依刑法第四十七條規定加重其刑。
三、原審為科刑之判決，固非無見，惟原判決關於上開信用卡申請書上乙○○之署押
    誤認是被告乙○○所簽，與事實不符，又原判決將與本件無關之余進忠、林慧雯
    、邱姿瑀等人之名片十二張，余進忠、王周玉等人之在職證明書七張，余進忠薪
    資證明單二張，孫昭勇信用卡一張物，併予宣告沒收，亦有未洽。上訴人上訴意
    旨仍執陳詞否認犯罪，空言指摘原判決不當，雖無理由，惟原判決既有可議，應
    由本院將原判決撤銷改判。爰審酌被告乙○○為取得信用卡使用，竟不以正當申
    請手續向發卡銀行辦理及其犯罪之動機、目的、手段、品行、智識程度、所生之
    危害、犯罪後態度等一切情狀，量處有期徒刑三月，並諭知易科罰金之折算標準
    。扣案之「企業家文書形象機構」、「徐承孟」印章各一枚，應依刑法第二百十
    九條規定沒收，企業家文書形象機構參考資料一張、磁片一片、「甲○○」印章
    一枚等物，業據共同被告甲○○供承為其所有，且供犯罪所用，爰依刑法第三十
    八條第一項第二款宣告沒收之。
三、公訴意旨另以右揭事實，認被告乙○○尚涉有刑法第二百十六條、第二百十條之
    行使偽造私文書罪、第三百三十九條第三項、第一項詐欺取財未遂罪嫌云云。惟
    查：
（一）按刑法第二百十條之偽造文書，以無製作權之人冒用他人他名義而製作該文書
      為必要，如果行為人對於此種文書本有製作之權，縱令其不應製作而製作，亦
      無偽造之可言。次按「刑法第二百十六條、第二百十條之行使偽造私文書罪，
      其所謂之文書，須以文字或符號，定著於有體物，而表示一定之意思、觀念或
      用意，具有相當之存續性，且屬法律上或社會生活上有關係之事項者，始足當
      之。如僅單純表示文書製作人之人格，而未表示一定之內容者，即難認係該法
      條所保護之文書。上訴人所偽造行使之名片，僅有梁添旺之姓名、職銜、電話
      號碼，顯僅係單純表示其人之同一性，而未表示一定之內容，自非刑法上偽造
      文書罪所保護之文書。」最高法院二十四年五四五八號判例意旨、八十一年度
      台上字第三一二八號判決意旨可資參照。本件被告乙○○委由甲○○填寫信用
      卡申請書，本係有權製作該私文書之人，縱令其不應以不實之資料申請信用卡
      而填寫申請書，參照上開最高法院判例、判決意旨所示，亦與上開偽造文書之
      構成要件不相當。又共同被告甲○○雖製作內容不實之名片，然上開名片，僅
      有被告乙○○之姓名、職銜、電話號碼，顯僅係單純表示其人之同一性，而未
      表示一定之內容，亦非刑法上偽造文書罪所保護之文書，自不應論以偽造私文
      書罪。
（二）按刑法第三百三十九條第一項之詐欺罪，以意圖為自己或第三人不法之所有，
      為其構成要件，以偽造背書之空頭支票作擔保，向人借款，縱屬欺罔行為，如
      行為人無為自己或第三人不法所有之意圖，仍難成立詐欺罪，最高法院五十一
      年度台上字第三一九號判決意旨可資參照。本件被告乙○○，雖係以不實資料
      向銀行申請信用卡，然其等僅欲在取得信用卡使用，縱屬欺罔行為，然銀行對
      於被告之申請資料本有徵信審核之權，難認因而陷於錯誤，且被告乙○○係以
      自己真實之姓名年籍資料申請信用卡使用，此與一般欲以信用卡刷卡消費而無
      付款之意之不法所有意圖，自屬有別。足見被告乙○○申請信用卡使用，並無
      不法所有之意圖，自亦不成立詐欺罪。
（三）此外，復查無其他積極證據足以證明被告乙○○有行使偽造私文書及詐欺之犯
      行，原應為無罪之諭知，惟公訴意旨認此部分與前開論罪科刑部分有牽連犯之
      裁判上一罪關係，爰就此部分，不另為無罪之諭知。
四、被告乙○○經本院合法傳喚，無正當之理由不到庭，本院爰不待其陳述，逕行判
    決。
據上論結，應依刑事訴訟法第三百六十九條第一項前段、第三百七十一條、第三百六
十四條、第二百九十九條第一項前段、刑法第二十八條、第二百十二條、第二百十六
條、第二百十九條、第四十七條、第四十一條第一項前段、刑法第三十八條第一項第
二款，罰金罰鍰提高標準條例第一條前段、第二條，判決如主文。
本案經檢察官丙○○到庭執行職務。
中      華      民      國　  九十一     年      一       月     八     日
                                  臺灣高等法院臺中分院刑事第十庭
                                        審判長法  官　林  照  明
                                            法　官  蔡  名  曜
                                              法　官  盧  江  陽
右正本證明與原本無異。
不得上訴。
                                              書記官  陳  妙  瑋
中      華      民      國　  九十一     年      一       月     九     日
                                                              　　　　　Ｆ
